【裁判字號】    98,再易,9
【裁判日期】    980731
【裁判案由】    排除侵害
【裁判全文】
臺灣桃園地方法院民事判決               98年度再易字第9號
再審  原告  辛○○
訴訟代理人  邱正明律師
再審  被告  庚○○
            丁○○
兼  上二人
法定代理人  甲○○
再審  被告  戊○○
            己○○
            乙○○
            楊正熙
            丙○○
上列當事人間排除侵害等事件，再審原告對於本院民國98年5 月
19日所為97年度簡上字第93號民事確定判決提起再審之訴，本院
判決如下：
    主  文
再審之訴駁回。
再審訴訟費用由再審原告負擔。
    理  由
一、再審原告於民國98年6 月3 日收受本院97年度簡上字第93號
    民事確定判決後，不服確定判決，於同年7 月3 日具狀向本
    院提起再審之訴，核其提起再審之訴未逾法定期限30日，故
    本件再審之訴符合法定期間，先予敘明。
二、再審意旨略以：
  (一)再審被告甲○○、庚○○、丁○○之被繼承人劉文章與其餘
    再審被告，將其等所有坐落桃園縣復興鄉○○○段84地號土
    地（下稱系爭土地）出售予再審原告，兩造並於94年9 月21
    日簽訂不動產買賣契約（下稱系爭契約）。再審原告依約雖
    應於94年10月24日繳付第2 期款新台幣（下同）300 萬元，
    然因再審原告在系爭土地上有建造門牌號碼：桃園縣復興鄉
    三民村2 鄰丸山1 之6 號之房屋（下稱系爭房屋），須再審
    被告協助辦理保存登記，兩造協商一年餘後，劉文章告知再
    審原告先支付第2 期買賣價金300 萬元後再予辦理，再審原
    告即於96年4 月29日將300 萬元之支票及現金15萬元交由代
    書轉付予再審被告等人，詎再審被告明知再審原告已給付第
    2 期款後，竟於96年5 月2 日以存證信函解除系爭契約，其
    解除系爭契約顯不合法，而原確定判決竟認其解除契約為合
    法，當有民事訴訟法第496 條第1 項第1 款「適用法規顯有
    錯誤」之在審理由存在。
  (二)系爭房屋係再審原告所承造，並非向再審被告所購買，其所
    坐落之基地雖屬系爭買賣土地中之一小部分。然再審被告就
    系爭房屋是否與系爭土地併予出售予再審原告，如有，其買
    賣價金為若干，似屬不明確。如據鈞院96年度桃簡字第1051
    號判決主文第4 項內容，即再審原告以20萬元預供擔保，得
    免為假執行等內容觀之，似可推知系爭房屋之價值僅20萬元
    。若再就系爭買賣契約簽訂時即已支付35萬元，若未具體分
    訂系爭土地及房屋價值，則再審原告於簽訂系爭房屋買賣契
    約時，似已付清系爭房屋價金，應亦合理。原確定判決對之
    均未詳加調查判斷，當有「適用法規顯有錯誤」之在審理由
    存在。
三、按再審之訴顯無再審理由者，得不經言詞辯論，以判決駁回
    之，民事訴訟法第502 條第2 項定有明文。又按民事訴訟法
    第496 條第1 項第1 款所謂適用法規顯有錯誤，係指確定判
    決違背法規或現存判例解釋者而言（最高法院71年台再字第
    210 號判例要旨參照）。再按所謂適用法規顯有錯誤者，不
    包括漏未斟酌證據及認定事實錯誤之情形在內（最高法院63
    年台上字第880 號判例要旨參照）。
四、經查：
  (一)再審原告主張原判決認定再審被告解除系爭買賣契約合法係
    適用法規顯有錯誤等語。經查，再審被告解除系爭買賣契約
    是否合法，係以系爭買賣契約價金給付方式是否有協議變更
    為前提要件，而原確定判決依證據認定再審原告主張兩造間
    有變更付款方式之協議存在，尚難採信，因而認定再審原告
    給付遲延，再審被告解除系爭買賣契約為合法，再審原告現
    僅係針對原審已認定之事實再進行爭執，認原確定判決認定
    事實錯誤，然適用法規顯有錯誤並不包括事實認定錯誤之情
    形，而再審原告亦未說明原確定判決有何適用法律違背法規
    或現存判例解釋之情形，尚難認定原確定判決有適用法規顯
    有錯誤之情形。
  (二)再審原告另主張系爭房屋係再審原告所承造，並非向再審被
    告所購買，再就系爭買賣契約簽訂時即已支付35萬元，若未
    具體分訂系爭土地及房屋價值，則再審原告於簽訂系爭房屋
    買賣契約時，似已付清系爭房屋價金，應亦合理。原確定判
    決對之均未詳加調查判斷，故有判決適用法規顯有錯誤之情
    形等語。惟原告之主張係屬事實認定是否詳盡、正確之問題
    ，依前所述，即令事實認定錯誤，亦非適用法規顯有錯誤，
    再審原告既未說明原確定判決有何適用法律違背法規或現存
    判例解釋之情形，難以認定原確定判決有適用法規顯有錯誤
    之情形。
五、綜上，再審原告主張原確定判決有民事訴訟法第496 條第 1
    項第1 款之再審理由，顯不足採。從而，本件再審之訴，顯
    無理由，爰不經言詞辯論，予以駁回。
六、依民事訴訟法第502 條第2 項、第78條，判決如主文。
中    華    民    國    98    年    7     月    31    日
            民事第二庭  審判長法  官  劉克聖
                              法  官  張金柱
                              法  官  王耀興
以上正本係按原本作成。
不得上訴。
中    華    民    國    98    年    8     月    3     日
                              書記官  黃盈菁


司法院資訊處製作；財團法人民間司法改革基金會備份。
